【裁判字號】    99,竹簡,240
【裁判日期】    990830
【裁判案由】    給付承攬報酬
【裁判全文】
臺灣新竹地方法院民事簡易判決        99年度竹簡字第240 號
原      告  兆發科技股份有限公司
法定代理人  黃文冠
訴訟代理人  朱昭勳律師
複代理人    任孍
被      告  富吉科技有限公司
法定代理人  張淑窕
訴訟代理人  呂理彬
上列當事人間給付承攬報酬事件，本院於民國99年7月26日辯論
終結，判決如下：
    主  文
被告應給付原告新台幣貳拾貳萬柒仟佰貳拾伍元並自民國九十
八年七月二十二日起至清償日止按年利率百分之五計算之利息。
訴訟費用由被告負擔。
本判決予原告以新台幣柒萬伍仟元供擔保後得假執行，被告以新
台幣貳拾貳萬柒仟佰貳拾伍元供擔保後得免假執行。
    事  實
一、原告主張：
（一）原告於民國（下同）98年02月03日與被告簽訂委託專案合
      作契約書，內容略謂被告（即甲）原告（即乙）雙方由被
      告委託原告擔任長期配合特約廠商，經雙方協議後，同意
      訂立下列條款，由原告提供被告之ＩＣlayout service之
      專業性服務，被告則提供原告ＩＣlayout相關文件及技術
      諮詢並協助原告資料之建置及其專案之完整性。合作服務
      標的：雙方一起共同完成每一專案與專案修改。合作內容
      ：被告同意每一專案將由原告所負責完成；原告則須將每
      一階段的任務，(a) DRC Clean(b) LVS Clean
       (c)modify(d)Sub-block integration (e) Whole Chip
      integration 將由被告一一確認無誤，此專案才能確定為
      結案。每一專案與專案修改之全部工作，由原告派遣資深
      之專案ＩＣ佈局人員到被告之營業場所執行；為確保雙方
      在工作溝通上的順暢與工作成品之一致性，原告派遣固定
      之佈局人員負責完成全部工作，如有必要，原、被告雙方
      應協調選派最適任人選負責或增加派遣人力。每一派遣人
      員每一工作天之淨工作時數（扣除午休時間）以8 小時為
      基準，每週40小時，原、被告雙方可視實際需要協商增加
      之。付款方式：於被告完成驗收後確認，被告於第一次交
      易交貨驗收後付款至原告指定帳戶，爾後月結30天Ｔ/ Ｔ
      或支票付款，原告須提供發票及指定帳戶。原先原告之報
      價單係報價每小時新台幣（下同）1350元，後被告在附註
      欄增改為800 元，本公司在其後之報價單，也從善如流報
      價每小時800 元，可認雙方對工時報價已重新合意為每小
      時800 元。原告陸續將專案工作完成並提供給被告確認及
      驗收，此有被告出具之驗收單，可證原告已將承攬工作完
      成。雖被告一再修改積體佈局設計，原告仍增加人手，協
      力完成承攬工程，共經被告驗收完成後，原告即依約扣除
      被告已付訂金後向被告請款227,325 元，惟被告竟一再托
      延拒不付款。原告僅得持相關文件資料，請求承攬報酬，
      亦未獲置理。
（二）按民法第490 條明文：「稱承攬者，謂當事人約定，一方
      為他方完成一定之工作，他方俟工作完成，給付報酬之契
      約。」依原告與被告所簽署之委託專案合作契約書既係由
      原告提供ＩＣlayout（即ＩＣ積體電路佈局設計）專業性
      服務，並由原告依約完成(a) DRC Clean(b) LVS Clean
       (c)modify(d)Sub-blockintegration (e) Wole Chip
      integation，原、被告並約定原告派員完成之工作，必須
      經被告一一確認始得視為結案，（即工作完成），按雙方
      之契約關係應係承攬關係，核先敘明。
（三）依民法第505 條有關承攬報酬之給付時期係規定：「報酬
      應於工作交付時給付之，無須交付者，應於工作完成時給
      付之。工作係分部交付，而報酬係就各部分定之者，應於
      每部分交付時，給付該部份之報酬。」此部原、被告於其
      專案合作契約書亦有約明於第4 條付款方式：於被告完成
      驗收後確認，被告於第一次交易交貨驗收後付款至原告指
      定帳戶，爾後月結30天Ｔ/Ｔ或支票付款，乙方即原告須
      提供發票及指定帳戶亦有類此之規定，此外在被告之驗收
      單亦同此記載。綜據上述，本事件被告於原告提供ＩＣ佈
      局產品供被告驗收，被告既已驗收且約明月結30天付款，
      被告竟於其後藉詞拒不付款，據此，提起本訴，並聲明：
      (1)被告應給付原告227,325 元並自起訴狀繕本送達被告翌
      日起至清償日止按年利率百分之5 計算之利息。(2)訴訟費
      用由被告負擔。(3)原告願供擔保請准宣告假執行。
二、對被告答辯所為之陳述：
（一）對於合約書的第5 條，提到如果無法於指定日期完成，聲
      請人應該無償自行延長合作時間的部分，該條有前提，就
      是相對人要釋出給聲請人的訂單總金額每年2,000,000元
      ，本件並不符合該前提，所以我們認為系爭合約跟報酬有
      關的只有第4條第9款之約定。原告沒有收到被告測試有問
      題的報告，而IC的佈局完成以被告驗收完成就算承攬完成
      ，如有測試有問題，可應被告要求作修改，另行報價，設
      計部分是由被告作，原告只負責設計後的佈局，這是業界
      常規，所以被告主張的測試有問題，可能是一開始設計有
      問題，或是被告提供的設計之佈局、規則有問題。被告必
      須證明原告就IC的佈局有瑕疵，而非只是將測試後的結果
      作為證明。
      原證二上面是載明出貨及驗收單，且底下也有寫月結30
      天付款，就編號一到四的4顆IC品項內容有註明Clean以及
      OK的字樣，表示業經相對人驗收合格。
      5 月份原告雖有派人去被告公司處理，但是是因為兩造都
      確認是屬於電路修改問題所造成的，不是原告佈局的瑕疵
      ，所以原告同意在針對被告修改後的電路去修改佈局，但
      是這個部分被告要另外付費，當時被告也同意，且這個部
      分跟系爭原告請求的款項也無關，兩造的系爭合約只約定
      要驗收，並沒有提到要經過外面廠商的驗證通過。依照原
      證四的Remark第三點提到交貨後當日驗收完成，並沒有提
      到要經過第三人的驗證。本件並非工程品的驗證，是IC
      佈局的完成，故要回到系爭合約第9 條的約定，本件因為
      雙方的承攬契約並未合作到工程品的施作階段，所以沒有
      系爭合約所約定驗證的問題。
（二）契約第4 條（8 ）所謂「結案」之意思在一般業界就相同
      性質案件所謂「結案」表示通過LVS （即佈局與電路比對
      ）與DRC （佈局與製造規則比對）驗證即為完成佈局任務
      ，即代表結案。惟被告無端要求必須同時經過post-simul
      ation （設計模擬）驗證，此已涵蓋設計階段工作性質，
      超出『佈局』任務。就一般在post-simulation （設計模
      擬）會牽涉到電路修改，惟本案原告仍配合被告依其修改
      電路重新調整佈局（layout）並完成所有報告，請被告簽
      收，即為本件『結案』。契約第4 條（8 ）所謂『工程品
      』在IC設計業界屬於生產後「成品」；『通過驗證』即在
      佈局階段表示投入「工廠試產」，至於被告強加成品後段
      加工測試於此原意以超出「佈局任務」範疇，倘若被告因
      自身電路設計瑕疵，再加上工廠（FAB ）也是試產之新製
      程（process ），被告意把所有成敗涵蓋於「佈局工作」
      ，已超越本件承攬契約所定之範圍。
（三）原告所聘任之員工董勳於98年4 月30日19時30分許陸續將
      專案工作完成並提供被告之人員『呂理彬』確認並簽收，
      可證原告之承攬工作業已完成。至於原告公司員工戴培林
      、董勳於98年4 月30日後乃依據被告所要求之電路修改調
      整佈局，並非如被告所稱係因原告交付錯誤資料導致錯誤
      必須修改調整佈局，且所有資料、檔案皆存於被告場所，
      原告完成承攬契約後，由被告收回所有資料（含文件、檔
      案、報告紀錄…），是原告本身並無完整之資料，此部應
      由被告負舉證責任。
（四）原告之工作確已完成且經被告驗收:
      被告取得佈局設計規則，原告公司隨即派工程師作積體佈
      局之工作，當完成積體佈局之工作，原告即請被告派員驗
      收佈局，而驗收之方式，即為原告將佈局圖面及程序，輸
      入前開佈局設計規則程序作一驗證，當驗證完成即屬原告
      工作驗收完成......原告在被告驗收時有將驗收之畫面拍
      下，當原告完成驗收之畫面，會出現『CORRECT』字樣及
      『笑臉畫面』。被告取得佈局程式後會經過光罩程序的底
      片檢查，如佈局程式有問題得檢查出來，再者製作晶圓前
      ，晶圓廠會再作一次規則檢查，佈局如有問題應可檢查出
      來並發現......被告至少有二次機會通知原告作佈局程式
      之修改，被告非但未通知原告作佈局修改，更未將前開檢
      查報告通知原告，足以證明原告佈局工作完成無瑕疵。被
      告一定是佈局沒問題才會製作光罩（底片）→製作晶圓（
      離子及化學沉積及蝕刻等好幾百道製程）→→最後才有成
      品之產生，據此原告以為:
      (1)被告如拒付承攬報酬當以原告未完成佈局為理由...惟
        本件原告已完成佈局工作。
      (2)如被告抗辯以工程品未通過驗證係可歸責於原告，即未
        通過驗證係可歸責於佈局工作之瑕疵：被告雖提出被證
        三及被證四，惟原告形式上爭執其真正，也爭執與本件
        工程品有關。被證三及被證四無法證明工程品未通過驗
        證係可歸責於原告，即未通過驗證係可歸責於佈局工作
        之瑕疵。
（五）針對『世界先進積體電路股份有限公司』回函，其中已說
      明富吉科技必須自行決定線路佈局的驗證工作，『世界先
      進積體電路股份有限公司』依據富吉科技要求所提供的電
      性偵錯分析並未提及有任何違反DRC（設計準則檢查）與
      LVS(電路與佈局比對檢查)，所有驗證必須富吉科技自行
      判斷可行性。針對富吉科技回函，所提被告意在混淆視聽
      ，DRC(設計準則檢查)與LVS (電路與佈局比對檢查)所有
      規則條件皆其提供，驗證後其再決定投入『世界先進積體
      電路股份有限公司』試產，被告意在將本身可能電路設計
      瑕疵套在佈局工作，DRC(設計準則檢查)LVS(電路與佈局
      比對檢查)雖個別獨立驗證，但相輔相成，未通過DRC(設
      計準則檢查)，在LVS(電路與佈局比對檢查)也不會通過，
      相反的LVS(電路與佈局比對檢查)通過，DRC(設計準則檢
      查)也必須再次驗證。被告又再次強詞奪理，因為被告不
      提供原始驗證後報告，原告亦拍有數十張照片，提供僅是
      其中幾張，被告應提供佈局在何處違反DRC(設計準則檢查
      )與LVS(電路與佈局比對檢查)。被告在佈局完成後決定投
      入『世界先進積體電路股份有限公司』生產，即驗證被告
      完全同意佈局完成與驗收，4 月30日後被告有做電路修改
      ，並依被告電路修改再5 月11日完成佈局修改，被告在投
      入生產前，其本身決定佈局完全符合合約第四條規定無庸
      置疑。還有在所有規則檢查中，Warning即提示並不表示
      ERROR即錯誤，其意思是提醒電路設計者注意該項目，自
      行檢核。如果佈局規則檢查驗證中有問題，會出現錯誤字
      樣，況且若有錯誤字樣也有可能並非真正錯誤，而是必須
      電路設計師判斷是否可放行。針對『世界先進積體電路股
      份有限公司』依法陳報事第二條說明:本公司係由98年7月
      30日提供設計規格查核資料(DRC:Design Rule Check)
       予富吉科技，交由富吉科技作為線路佈局(circuit
      layout)和設計準則(Design Rule)相符性參考，使用工具
      為Calibre，version:v2005.1_8.15，係指西元2005年1月
      的版本，故表示版本太舊與『世界先進積體電路股份有限
      公司』使用的最新版本有落差(經查證Calibre目前已更新
      至V2009)，是否因此致使產生Warning即提示的訊息，此
      部份必需由富吉科技自行負責與確認，因原告佈局所使用
      的工具皆由被告富吉科技提供！而非原告的佈局服務所應
      負其版權責任。
（六）根據被告所提之準則核對結果的內容，完全與事實不符，
      被告意圖將驗證準則本身不涵蓋切割保護環(seal-ring)
      或保護環(guard-ring)假錯（假性錯誤）混為一談，況且
      被告所提供之世界先進佈局資料庫(I/O library)及高壓
      元件庫(HV device library)本身亦無法完全通過驗證準
      則(DRC Clean)。此部原告聲請被告或世界先進公司將該
      佈局參考資料庫提供法院送鑑定人驗證判斷後，立即一目
      了然，即使被告所提供之佈局參考資料庫(LayoutLibrary
      )亦存在假錯（假性錯誤）問題,必須被告作人為判斷，被
      告陳報狀所提只是玩文字遊戲意圖矇混誤導諮詢人士判斷
      。進步言之,本件被告一再用商業機密為理由推託提供佈
      局資料作為法院參考依據，原告聲請法院請被告或世界先
      進公司提供佈局資料庫及驗證準則 (DRC rule)，經過專
      業人士實際驗證立即可以判斷，何謂不符合Clean一事，
      既無所謂商業機密問題亦不違反原告陳述事實。
（七）查原告請求報酬僅請求至98年4 月30日為止，經被告確認
      驗收部份，原證二並有被告確認驗收之簽名。另查，原告
      所請求者為實際工作時數，按雙方所約定原告工作人員實
      際工時每小時800 元計算酬勞....依雙方所訂定之契約在
      原告結案時被告即應給付酬勞。
（八）對鑑定報告意見：
      (1)在98年4 月30日之檔案經履勘及鑑定之結果顯然原告所
        製作之佈局是有通過DRC程式之驗證...進一步鑑定之結
        果:
        就結果而論:
          雖然有出現佈局之DRC 錯誤，惟此錯誤為與核心電路
          無關之晶片外圍錯誤，此不致造成任何電路功能上之
          歧異，甚至不會造成晶圓代工廠實現晶片時之困難。
        就原因論:
          錯誤之產生乃是晶圓代工廠為了使實現晶片的過程可
          順利進行而刻意引入之佈局成形。因此原告跟根據被
          告已驗收，通過DRC 程式之驗證之佈局工作，以所經
          歷之工時，雙方所約定之酬勞向被告請款，被告有付
          款之義務。
      (2)至於在98年5月11日之檔案:
        此並非原告請款之標的，雖有佈局修改，此究為原告
          或被告所為，原告難以確認，惟原告就修改工程並未
          向被告請款。
        鑑定報告提及，『在設計有修改之前題下』在未經過
          LVS及LPE之檢驗，無法預測該佈局錯誤會造成何種電
          路連結電氣特性或電路功能行為上之歧異，難以指摘
          此佈局修改有瑕疵，縱有瑕疵與原告佈局無關而與設
          計有關，不影響98年4月30日所完成之佈局。
      (3)退萬步言之，如被告辯稱工程品通過驗證始有給付百分
        之三十尾款之義務，惟查:
        原告與被告係約定工時酬勞，在原告完成佈局工作，
          依工時請款，非依完工請款，上開條文顯有矛盾。
        原告完成佈局工作，如被告有修改要求，原告尚應請
          款，因此原告請求完成（98.4.30）佈局之工時酬勞
          ，係有所根據。
        至於被告將電路佈局送交製作晶片，原告完全未被通
          知，或有被要求配合修改而未盡配合之情事，被告以
          未通過驗證來拒絕付款，顯然有失誠信，有濫用權利
          之舉，應不可援契約第4條（8）來拒付酬勞。
（九）依契約被告有付款之義務:
      (1)依民法第505 條有關承攬報酬之給付時期係規定：「報
        酬應於工作交付時給付之，無須交付者，應於工作完成
        時給付之。工作係分部交付，而報酬係就各部分定之者
        ，應於每部分交付時，給付該部分之報酬。」合先述明
        。
      (2)原被告於其專案合作契約書亦有約明於第4 條付款方式
        ：於甲方即被告完成驗收後確認，甲方即被告於第一次
        交易交貨驗收後付款至乙方即原告指定帳戶，爾後月結
        30 天T/T或支票付款，乙方即原告須提供發票及指定帳
        戶亦有類此之規定，此外在甲方即被告之驗收單如原證
        二亦同此記載。綜據上述，本事件被告於原告提供IC佈
        局產品供被告驗收，被告既已驗收且約明月結30天付款
        ，被告竟於其後藉詞拒不付款，實違誠信，即有明確違
        約，原告依民法第505 條有關承攬報酬之給付時期係規
        定：「報酬應於工作交付時給付之，無須交付者，應於
        工作完成時給付之。工作係分部交付，而報酬係就各部
        分定之者，應於每部分交付時，給付該部分之報酬。」
        此部原、被告於其專案合作契約書有約明於第4 條付款
        方式：於甲方即被告完成驗收後確認，甲方即被告於第
        一次交易交貨驗收後付款至乙方即原告指定帳戶，爾後
        月結30天T/ T或支票付款，乙方即原告須提供發票及指
        定帳戶亦有類此之規定，此外在甲方即被告之驗收單如
        原證二亦同此記載。綜據上述，本事件被告於原告提供
        IC佈局產品供被告驗收，被告既已驗收且約明月結30
        天付款，被告即有付款之義務。
      (3)至於被告辯稱依照合作契約第4 條第（8 ）項約定，為
        因應雙方初次合作可能發生之效率與品質等風險，第一
        個專案結案時，被告支付工程款70﹪給原告，第一次工
        程品如果通過驗證，被告應於30天內清30﹪之尾款，原
        告以為:
        所謂『工程品』在IC設計業界屬於生產後「成品」；
          『通過驗證』即在佈局階段表示投入「工廠試產」，
          至於被告強加成品後段加工測試於此，原意已超出「
          佈局任務」範疇，倘若被告因自身電路設計瑕疵，再
          加上工廠（FAB）也是試產之新製程（process），被
          告意把所有成敗涵蓋於「佈局工作」，已超越本件承
          攬契約所定之範圍，此部文字顯然與契約第4 條付款
          方式文義有別，原告仍主張在於第一次交易交貨驗收
          ，被告即有付款之義務。
        如以被告所主張在工程品通過驗證後始有支付尾款之
          義務，惟查原告在98 年4月30日以工作完成即向被告
          請款，惟查被告從未以需『工程品通過驗證後始有支
          付尾款之義務』來拒絕付款，只爭執一個人之工作，
          何以派遣兩人，不願付兩個人之交通費；虛灌工時等
          理由要求砍價，足見本件原告『佈局設計』工作完成
          已進入請款作業，被告付款義務與工程品驗證無關。
        退步言之，原告在佈局工作完成（98年4 月30日）後
          ，從未被被告通知，系爭佈局設計所後製之晶片有無
          被後送製成工程品，佈局設計有因工程品通過驗證需
          配合修改者...原告在請款不成及被告相應不理前情
          下，只得提起本件訴訟，被告始於98年9 月21日之訴
          狀辯稱工程品全失敗，工程品有電源短路現象並拒付
          尾款，原告認為被告明知有支付尾款之義務，如其所
          辯稱在工程品驗證完成才願支付尾款，何以送驗工程
          品通知原告，如果有失敗何以未通知原告此結果，亦
          未通知原告修改佈局，參以被告所提出之原證三，根
          本無法彰顯有將佈局設計送往製作工程品之事實，如
          有亦未積極通知原告配合修正以完成工程品之事實，
          被告顯以有不正當行為阻止付款條件之成就，依民法
          第101 條所示視為『付款條件已成就』。最高法院86
          年度台上字第2280號裁判要旨：因條件成就而受不利
          益之當事人，如以不正當行為，阻其條件之成就者，
          視為條件已成就，民法第101條第1項定有明文。依當
          事人一方之意思而決定其成就與否之條件，倘依契約
          或通常情形，當事人應為一定之行為使其條件成就，
          乃為圖免因條件成就而受不利益，任意不為該行為，
          即係以不正當消極行為阻其條件之成就，依上開規定
          ，應視為條件業已成就亦同是旨。
（十）送往製成晶元前，原告所完成的佈局會經過DRC的檢測，4
      月30日的佈局已經通過DRC 的檢測也經過被告的驗收，如
      果被告有將原告的晶元送往晶元廠，晶元廠也會做佈局的
      檢測，再去製作晶元，原告提起訴訟前，被告未曾告知晶
      元的佈局哪裡有瑕疵，或晶元廠有告知佈局有瑕疵要配合
      修改，提起本件訴訟，被告才提出晶元廠的資料指摘佈局
      有瑕疵，晶元廠的資料是否為原告4 月30日的佈局，也看
      不出4月30日的佈局有瑕疵，經鑑定結果4月30日的佈局有
      通過DRC 的檢測，原告的佈局工作已完成驗收，被告提出
      的民事答辯十一狀可看出，被告沒有送往製作工程品，雖
      然被告有提出未製作工程品的理由，還是顯示被告未送往
      製作工程品，也未叫原告配合修改，被告想直接拿那個結
      論說原告不得請款，為何在送晶元廠前未通知原告，原告
      不能接受。
三、被告方面：
（一）被告與原告簽有委託專案合作契約書（以下稱合作契約）
      ，由原告提供被告IC layout（積體電路佈局）之專業性
      服務。
      (1)合作契約第四條第(1)項約定:被告同意每一專案由原告
        負責完成;原告須將每一階段的任務(a.) DRC Clea(b.
        )LVSClean (c.) modif (d.) Sub-block integration
        (e.) WoleChip integration，由被告一一確認無誤，
        此專案才能確定為結案。
      (2)合作契約第4 條第(2) 項約定: 每一專案與專案修改之
        全部工作，由原告派遣資深之專業IC佈局人員到被告之
        營業場所執行; 為確保雙方在工作溝通上的順暢與工作
        成本之一致性，原告派遣固定之佈局人員負責完成全部
        工作。如有必要，原、被告應協調選派最適任人選負責
        或增加派遣人力。
      (3)合作契約第4 條第(5) 項前段約定: 每一專案的開始與
        結束，原告需確實達到與被告溝通完善並注意技術的每
        一細節，原告派遣人員也以專業之技術與敬業之態度執
        行
      (4)合作契約第4 條第(8) 項約定: 為因應雙方初次合作可
        能發生之效率與品質等風險，第一個專業結案時，被告
        支付工程款百分之70給原告，第一次工程品如果通過驗
        證，被告應於30天內付清百分之30之尾款。
      (5)合作契約第5 條後段約定: 原告應盡善良管理人之注意
        義務，提供服務予被告，並完成被告指定報告，若無法
        於指定日期完成，原告需無償自行延長合作時間，但不
        得逾二週。
（二）系爭專案為原告服務之第一個專案，惟原告派遣之人員一
      再更動，且佈局結果失誤百出。
      (1)查，被告與原告於98年2月3日簽訂合作契約後，原告即
        於98年2月9日派遣訴外人陳曉文(Doris)進行系爭第一
        個專案，並由訴外人林昆琪(James)全天之工作時數彌
        補訴外人陳曉文每天不足之工時。惟因晶圓生產時程在
        即，原告乃於98年3月16日至27日加派訴外人戴培林
        (Eason) 協助工作10天。
      (2)於上開期間內，原告曾出具聲明書承諾於98年4月3日前
        完成系爭專案，且希望完工前，被告能於合作契約第4
        條第(8) 項規定外，先行預付工程款予原告。被告基於
        善意，亦同意配合辦理，並於98年4 月1 日依原告請求
        匯款240,240 元至原告帳戶內，有匯款申請書回條乙紙
        為證。
      (3)豈料，原告並未依承諾於98年4月3日完成系爭專案，且
        訴外人陳曉文及林昆琪2位分別於98年4月3日(即原約定
        完工日)及11日後，即未再到被告之營業場所繼續完成
        工作。另由原告派遣訴外人宋文良(Simon)於98年4月9
        日至12日進駐接續工作4天後即行撤回。
      (4)隨後，原告於98年4月13日另改派訴外人戴培林(Eason)
        並由訴外人董勳(Don)陪同在旁指導斷續工作5天(即4
        月13日、23日、25日、29日、30日)，並4月30日晚上7
        點將檔案交付被告進行確認。
      (5)被告於隔日方進行檔案內容之確認，並發現原告交付之
        檔案錯誤，經通知原告後，原告繼續由訴外人戴培林
        (Eason) 及董勳(Don)搭配於5月5日及11日到被告之營
        業場所進行修改(modif )。
      (6)又系爭專案進度嚴重落後，至晶圓廠收件截止前最後一
        刻，被告在迫不得已情況下，才將原告修改後未經確認
        之積體電路佈局檔案先送交世界先進積體電路股份有限
        公司（下稱世界先進公司）製作工程品。結果該工程品
        完全失敗，經世界先進公司用精密儀器量測結果顯示有
        電源短路之現象；此外，世界先進公司嚴謹地進行線路
        佈局檢查，亦發現密佈失誤或不當。惟原告對上開結果
        均置之不理，並於98年6 月15日寄發存證信函請求被告
        給付工程尾款。
      (7)上述原告派遣之人員工作期間，有原告所提出之原告人
        員之工作單可證，及被告整理之專案人員工作時程表供
        參。
（三）原告指稱已將系爭專案工作完成並經被告同意確認及驗收
      ，顯非事實。
      (1)查，原告前派遣訴外人陳曉文及林昆琪2 位人員至被告
        營業場所進行系爭佈局工作2 個月，因無法依約如期完
        成工作，而後由訴外人林昆琪將工作短暫交接給訴外人
        宋文良進行至4月12日。訴外人戴培林及董勳2位係於4
        月13日才至被告營業場所繼續之，根本沒有與訴外人宋
        文良等人員進行工作交接，需現場耗費時間地摸索原佈
        局之內容才能找尋到發生錯誤之位置進行修正，也因此
        更惡化延宕完工時間。
      (2)次查，原告所派遣之訴外人戴培林及董勳2位，4月30日
        設計至晚上7 點才將檔案交付予被告，被告根本無從確
        認檔案內容，惟原告要求被告應於其出具出貨/驗收單
        簽收，因字面上可解釋為出貨單或驗收單，被告認知係
        為出貨單，故本於謹慎及負責之態度，於簽收時特別以
        職場習用英文註明File Rcvd，即收到檔案之意，而非
        已完成驗收。原告藉此宣稱系爭專案被告已確認及驗收
        ，顯屬扭曲事實。
      (3)況查，原告所派遣之訴外人戴培林及董勳2 位另於5月5
        日及11日再到被告之營業場所繼續進行修改系爭專案工
        作（即依合作契約第4 條第1 項約定，進行（Ｃ）階段
        modify之工作，系爭專案何來已於4 月30日結案，驗收
        之說？
（四）原告請求被告給付後續報酬，顯無理由：
      (1)按，系爭專案期間係自98年2月9日起至98年4月3日止，
        依合作契約第4條第8項之約定，系爭專案結案時，被告
        支付工程款百分之70；通過驗證後30天內，被告支付工
        程款百分之30。且合作契約第5 條後段亦約定，原告若
        遲延工作時，應無償續行完成，不得再請求報酬。
      (2)惟查，被告本於善意，於約定98年4月3日完成日前，即
        98年4月1日，已先行預付原告240,240 元（即98年2月9
        日至98年3 月22日間之報酬），並超過依約定系爭專案
        結案時應支付百分之70之工程款。
      (3)再查，系爭佈局專案根本無法結案（完成工作），亦無
        法通過客觀第三者世界先進公司之驗證，原告向被告請
        求其餘工程款，顯與合作契約第4條第8項須工程品通過
        驗證後，被告才支付其餘百分之30之工程款之約定不符
        ，亦與民法第490條之規定有違。
      (4)未查，原告向被告請求其餘之工程款227,325 元，大部
        分屬原告98年4月3日遲延完成工作後，派遣訴外人林昆
        琪、宋文良、戴培林及董勳等4 位人員繼續完成工作所
        產生之費用，依合作契約第5 條後段之約定，本屬「無
        償」而應由原告自行負擔，原告之請求顯無理由，綜上
        答辯，並請求駁回原告之數訴，訴訟費用由原告負擔。
（五）系爭合約第5 條並無設定前提說被告每年要給原告2000,
      000 元的訂單才能享受該條文後段所定原告無償提供給付
      的權利。就被證四部分被告是認為原告的佈局有瑕疵，跟
      被告的設計無關。系爭合約第4 條第8 點也有提到要驗證
      ，原證四報價單上面所寫的當日驗收是指要付百分之70款
      的驗收部分，跟被告要付尾款的驗證不一樣，且驗證不可
      能交貨當天內完成。
（六）有關為何原告所完成之工作係由世界先進公司從事驗證？
      世界先進公司為被告合作之專業晶圓代工廠，被告將本案
      系爭之IC Layout（積體電路佈局）佈局成品交付該公司
      製造成晶片（即工程品）
      (1)晶圓代工廠將客戶交付之佈局成品進行設計準則核對，
        也就是合作契約第4條所謂之DRC（Dseign Rule
        Checking），是一流的專業晶圓代工廠的標準作業程序
        ，該設計準則核對發現原告完成之IC Layout（積體電
        路佈局）密佈失誤或不當。
      (2)當晶圓代工廠產出之工程品若有異常狀況時則和客戶共
        同分析偵錯。因為晶圓代工廠擁有精密之量策設備可以
        使用，所以由該公司進行量測，結果發現工程品均有電
        源短路現象，也就是(被證3 號)所顯示的情況，所以系
        爭之工程品驗證的結果為失敗品。
      (3)系爭工程品(即晶片)既無法通過驗證，被告自得依合作
        契約第4條第(8)款約定終止合約並拒絕給付尾款與原告
        ，且被告正評估相關損失中，而擬向原告請求損害賠償
        。
（七）有關函詢原告為何未能依兩造契約之第4 條(6) 就專案修
      改費之約定，請求費用?
      查，本案並無合作契約第四條第(6)款所謂第二次改版專
      業修改或第二次改版專案修改費用之問題，而係原告遲延
      給付之問題。原告原本即已承諾於98年4月3日完成系爭專
      案，但一直拖延未能完成，導致系爭專案進度嚴重落後。
      且98年4月3日後，短短1個月間，又更動2次專案團隊已如
      前述。原告以專業ＩＣ佈局業者自居，應具計算工時之基
      本能力，不該草率選定完工日期自砸招牌；既然出具書面
      聲明，承諾於4月3日完成系爭佈局成品，合並重申依合約
      將專業完成，自該履行合約之義務。原告在違約未完成工
      作下，工程品又驗證失敗，仍向被告請求尾款，顯無理由
      ，況依合作契約第五條亦約定，原告於指定完工日未完成
      工作時，應無償繼續完成工作，自無權向被告請求完工日
      後遲延給付期間所衍生之工時報酬。
（八）被告於98年5月1日(星期五)對原告交付之檔案進行檢查，
      發現檔案內容出現重大錯誤，並於98年5月4日(星期一)上
      午10時34分立即以E-mail通知原告之員工董勳:「
      Extraction set of 2710 has a signal line in BLK12
      (where BVII sits) mis-conected....If today (5/4 )
      is not avaiable then pleae come tomorow. (5/5)」(
      中譯文為:2710圖中的BLK12，BVII所處的位置，有一個訊
      號線連接錯誤，...如果今天不行，請於明日(5月5日)至
      本公司幫忙檢查。)。98年5月5日，原告派遣訴外人戴培
      林、董勳至被告公司進行修改。有本院98年10月26日調解
      程序筆錄第3 頁證人董勳之證詞為證。因被告於事前已向
      世界先進積體電路股份有限公司預訂使用該公司編號為
      VZ135 的共乘服務（ＭＰＷ) 製作工程品( 即晶片) ，V
      ＰＺ135 的收件截止時間為98年5 月11日，且於98年5 月
      8 日即已預先支付產製等相關費用198,798 元予世界先進
      公司，有匯款申請書回條及統一發票收據為證。惟98年5
      月11日交付系爭專案檔案於世界先進公司前，被告又再發
      現檔案出現嚴重錯誤，乃於當日上午12時21分緊急E-mail
      通知原告之員工董勳: 「Urgent!Urgent!Urgen t!
      There's serous error in “MT168.gds"!!! J ( 中譯文
      為: 緊急! 緊急! 緊急!MT168.eds裡有嚴重錯誤!! )。原
      告乃於當日下午3 時40分，緊急派遣戴培林、董勳至被告
      公司進行修改約10分鐘。有本院98年10月26日調解程序筆
      錄第3 頁證人董勳之證詞為證。
（九）原告請求被告給付承攬報酬，顯無理由。
      (1)由合作契約書上印有原告公司之標幟及相關(往來電子
        郵件之內容可知，系爭合作契約書顯係由原告所擬定，
        原告於98年10月26日庭訊聲稱系爭合作契約書係由被告
        所擬定云云，顯然不實，合先敘明。
      (2)系爭專案工程品完全失敗，未通過驗證，依約原告並無
        請求後續報酬之權利。
        按，原告於98年10月20日民事準備狀第2至3頁已自承
          : 「所謂『工程品』在IC設計業界屬於生產後『成品
          』；『通過驗證』即在佈局階段表示投入『工廠試產
          』」等語。
        查，合作契約第4 條第(8) 款顯然是約定由晶圓代工
          廠（即世界先進公司）製造工程品( 即晶片) 樣本、
          投入「工廠試產」，並通過驗證後，被告方需付清尾
          款。
        次查，如上所述，被告根據自己的檢驗加上被證3 號
          和被證4 號之事證，判定系爭專案未通過驗證，依合
          作契約第四條第(8)款之約定，原告自無請求被告給
          付尾款之權利。
（十）所謂DRC Clean就是將佈局成品進行設計準則核對
      (DRC:Design Rule Check)時所產出的總結報告，例如被
      證四，不能有Runtime Warnings項目出現。原證二無法證
      明系爭案件佈局成品，已通過合作契約第四條第（l）項
      約定
      (1)原證二僅系承攬工程者(原告)將自己在工作過程中自我
        檢查一些局部項目的明細，表列成清單以向工程業主(
        被告)交貨，原告也沒有出示清單上面任何其聲稱之報
        告已通過業主(被告)檢驗之證明。
      (2)合作契約第4條第(1) 項..(e) Whole Chip integrati
        on... 約定: 完整組成之佈局成品由甲方( 被告) 確認
        無誤，此專案才能確定為結案。成品中，組成的各個元
        件分別通過檢驗，是最終成品能否通過檢驗的必要條件
        ，不是充分條件; 也就是，即使元件分別通過檢驗，亦
        無法保證最終成品一定通過檢驗。這是淺顯的理則學。
      (3)合作契約第4條第(1) 項約定: 各項應完成事項由甲方(
        被告) 一一確認無誤，此專案才能確定為結案。原證一
        沒有任何條款限定被告只能對交貨清單上的敘述照單全
        收，不能查驗; 而且被告於4 月30日收到交貨清單後，
        旋即於5 月1 日( 勞動節，例假日) 發現錯誤，並立即
        於次一工作日(5月4 日) 通知原告前來改正。原告一再
        以原證二之存在即表示系爭佈局成品，已通過合作契約
        第4條第(1) 項約定，顯然與事實不符。
      (4)被證四明顯顯示系爭佈局成品不符合DRC Clean，世界
        先進公司也證實被證四是他們提供給被告的。
（十一）合作契約對於工程品驗證與百分之30尾款之約定
        (1)百分之30尾款的前提是已經支付百分之70也就是專案
          已經結案才存在;然而系爭佈局成品沒有達成DRC
          Clean之條件，依合作契約第四條第(1)項約定，系爭
          佈局專案根本無法結案，沒有應付款項，自然沒有尾
          款一事。
        (2)在專案結案後，第一次工程品如果通過驗證，被告應
          於30天內付清百分之30之尾款；如果需要修改，每次
          修改之全數費用於該次修改完成時支付，待付之百分
          之30之尾款於工程品通過驗證時付清（詳，合作契約
          第四條第(8)項）。依該項約定，只認定工程品有沒
          有通過驗證之事實，不究其責任之歸屬。
        (3)由此可見，百分之30尾款成立的先決條件是專案已經
          結案：如果已經結案而且工程品也通過驗證，被告就
          必須依約支付百分之30之尾款；而不在於認定工程品
          沒有通過驗證之責任歸屬。
（十二）原證八完全無法設明系爭案件佈局成品符合DRC Clean
        原證八標示使用的程式為Calibre xRc，該程式完全沒
        有Design Rule Check (DRC)的功能，不該矇混。原證
        八裡顯示之CORRECT字樣上方明白指稱為CELL
        COMPARISON RESULTS，字樣左下方也明白列出所比對的
        CELL為BINVI，所謂CELL COMPARISON與Design Rule
        Check (DRC)毫無關係，而且BINVI僅是系爭案件佈局成
        品裡數百個CELL之中最微小的一個而已；原告據此，聲
        稱系爭案件佈局處品已經驗收，顯然與事實不符!原證
        八僅是原告在進行系爭專業佈局工作過程中，許多必須
        自我檢查的項目裡面的少許而已，日期分別為4 月23日
        和4 月27日，甭說不是最後的修改日期5 月11日，連被
        告自認完工的4 月30日也不是，與證明系爭案件佈局成
        品是否DRC Clean更是毫不相干。
（十三）系爭佈局成品不符合DRC Clean之條件，事證明確
        (1)世界先進公司，答覆本院第24469 號函之(98)世積電
          字341 號函，內容略謂:...; 附件二，即被證四之資
          料，係交由富吉科技作為該公司改善電路佈局和設計
          準則相符性之參考用文件。世界先進公司已經清楚的
          說明該佈局成品存在有違反設計準則的問題，需要改
          善。
        (2)系爭佈局成品的DRC 報告中，RUNTIME WARNINGS項目
          舉出1000個違反設計準則(Design Rule) 之處，明確
          顯示系爭佈局成品，不符合DRC Clean 。
        (3)被告根據世界先進公司進行設計準則核對（DRC:
          Design Rule Check)時所產出的總結報告，加上被告
          自身複查系爭佈局成品的結果判定：系爭佈局成品不
          符合DRC Clean的條件;依合作契約系爭專案沒有結案
          。
（十四）被證十二完整記載系爭佈局成品所有違反設計準則
        (Design Rule) 之處執行設計準則核對(DRC: Design
        Rule Check) 時，程式會產出一個檔名為drc.summary
        的電腦檔案，稱為總結報告; 如果有違反設計準則的情
        況，則同時產出另一個檔名為drc.results 的電腦檔案
        詳列錯誤原因和位置，稱為準則核對結果。熟悉IC
        layout (積體電路佈局) 人士對前述兩種檔案，只消稍
        作檢視，即刻就能了知錯誤之所在。
（十五）鑑定人出具之書面鑑定報告同樣記載（MT168_0511.
        gds）DRC沒有clean
        鑑定人陳宏明出具之鑑定報告之第二部分第三段，內容
        略謂:MT168_0511 ( 應為5 月11日的檔案) 的DRC 結果
        顯示，該佈局的錯誤可分為兩種: 核心電路內部的錯誤
        。該鑑定報告再次證實系爭佈局成品的核心電路內部存
        在有佈局的錯誤，也就是系爭佈局成品不符合DRC
        Clean之解釋。
（十六）系爭佈局成品是原告在98年5月11日交付的MTI68_051
          1.gds檔案
        (1)原告於99年2 月26日陳報給貴院之說明，其第3 項第
           (2 ) 和第(3) 點指定要鑑定人對「被告最後送至世
          界先進積體電路的佈局資料(gds file)」，作DRC 驗
          證判斷是否DRCClean鑑定」。顯然，原告確認系爭佈
          局成品是98年5 月11日的檔案，而且原告自己也確認
          於98 年5月11日下午做最後一次修改。
        (2)被證五和被證六已經證明原告於98年4 月30日交付的
          檔案，違反合作契約第四條第(1)項的(b)(c)(d)(e)
          四個次項的要求，也就是沒有達成結案的條件；原告
          在最終佈局成品被鑑定為DRC錯誤後，主張98年4月30
          日交付是正常的，這是甚麼邏輯?
（十七）原證四是當時雙方立場迥異的具體證據；被告沒有簽名
        接受原告的報價，原告也沒有接受被告反對的意見，重
        新報價並取得被告簽收確認。
        (1)被告在原證四報價單上面注明反對的意見之時，尚未
          收到被證四，當時誤以為98年5 月11日交付之最終佈
          局成品，應該沒有問題，但是原證四版面有限，所以
          首先針對其中的幾項，表示反對的意思。原告對被告
          在原證四表示的意見，不回應即逕自提告。被告既未
          簽收原證四，原告當時也沒有接受被告的意見。
        (2)被告在98年7 月30日收到被證四，並且在98年8 月31
          日第一次調解時，將被證四出示給原告，原告不僅毫
          不理會，董勳還當場反嗆：「被證四，無法當作證物
          。」凡此種種，在在顯示原告成功騙取被告預付大部
          份工程款後，有恃無恐，目無契約的存在。
        (3)原告一再歪曲事實已被揭穿，又在其準備四狀捏造：
          「原告完全未被通知佈局成品將送交製作晶片」被證
          六(2009/5/11 12:21 e-mai)主文最末句:
           「We got to re-send corect GDS within today's
             working hours!」
        (4)99年4 月23日的鑑定，再次證實系爭佈局成品不符合
          DRC Clean，明確證明原告違反合作契約;原告仍未符
          合請求付款之條件，請求付款之前提不成立，要求付
          款，顯依法無據!
（十八）系爭專案需將四個電路圖整合成為一個佈局成品，在專
        案進行時就已經確定；事證明確，原告拒絕被告付費加
        派人力之議，堅決承諾如期完工佈局成品：
        (1)被告於99年6 月24日當庭提出的檔案目錄，清楚顯示
          著有2603、2610、2710、1512四個不同電路的檔案，
          其中最晚的更新日期為98年3月24日。
        (2)原告出具聲明書的時間是98年4月1日；顯然在該日之
          前，原告不但已經進行前述四個不同電路的佈局工作
          ，而且自信能夠在98年4月3日完成工作。不然的話，
          為何具體承諾完工日期?
        (3)原告於98年3 月31日，以電子郵件重申不需要增加人
          手而且能夠如期在98年4月3日完成工作；被告願意負
          擔加派人力的費用的建議也被拒絕。顯然，延誤完工
          是原告一手造成?
        (4)原告在98年4月1日出具聲明書之前，電路的任何更動
          ，增加或減少，被告皆須依約按工時付費。原告完全
          自主、堅決地承諾在98年4月3日完成工作，依約自應
          負責，發生在98年4月1日之前的電路更動，而且4 月
          1 日至4月3日之間，沒有更動任何電路，原告應對98
          年4月3日完成工作的承諾，負全部責任，是十分清楚
          的。
        (5)經上列四項說明，佐以系爭佈局成品自98年4月1日原
          告收到預付工程款起，狀況層出不窮，顯示或出於惡
          意、背信、詐欺，或因為職業道德低落，原告於該期
          間違約片面地更換派遣人選，草率、粗糙地進行佈局
          工作導致被告必須一再地從POST SIMLATON 的錯誤中
          ，艱辛地除錯(專業用語稱為DEBUG)，該段期間電子
          郵件清楚顯現。
        (6)自98年4 月3 日起，被告對佈局成品進行合作契約第
          4 條第(1) 項約定的各種確認檢驗峙，不斷地發現異
          常的狀況，被告為確保不會因為佈局成品的不良，導
          致工程品失敗，以致投入的資源付之流水，當然有權
          利進行自身判定需要的變動，合約本項條款也如是明
          訂。原告憑據何項約定，限制被告的權利?
        (7)倘若原告沒有具結承諾98年4月3日完成工作，自然無
          需負擔延遲交付的責任，原告將被證十五第3項原文
          亂譯一通，As we need to fx some abnormalties，
          netlists wil be revised accordingly too but
          not before your man's arrival. Will outline
          the locations we planned to alter as below."譯
          為「在貴司人員還沒到來前，我需要解決一些
          abnormalties，netlist(意當電路)也將作相應的修
          改，我們將計劃的位置改變如下」正確嗎?We ae not
          stupid to ruin the chip to save the rewad!
          Nothing unnecessary wil be touched in the chip
          譯為「我們就不要傻傻的跑整顆晶片避免不必要的修
          改動到整顆晶片，意指5 月10日修改的佈局不用跑整
          顆晶片」，正確嗎？
（十九）由系爭佈局成品製造成的晶園，被證實因為電源短路而
        完全無法工作;封裝為積體電路成品(IC)也不會改變。
        (1)晶圓製造業的慣用語工程品就是晶圓製成品; 積體電
          路成品(IC)，是把晶圓製成品切割成的晶粒加以封裝
          而成。原告律師於99年6 月24日辯論庭上，一再堅持
          以焊接完成的印刷電路板稱為工程品是外行與欠缺邏
          輯常識的後果；因而口出「質疑被告有無製成工程品
          」之語。
        (2)毀壞的晶圓製成品，封裝以後不可能起死回生；就像
          是把腐爛的屍體裝入木箱不會復活一樣，晶圓製成品
          ，經過點測(probe)的步驟判定是正常品之後，才會
          加以封裝為成品IC;不會把點測(probe)判定是毀壞的
          晶圓製成品封裝成IC。系爭佈局成品的晶圓製成品，
          經過世界先進公司證實量測的結果為電源短路，當然
          不必再把它封裝成IC，再多此一舉進行結果已經揭曉
          的測試。
（二十）契約完全沒有以工程品是否通過驗證，對乙方究責; 百
        分之30之尾款於工程品，通過驗證時付清，係合約裡權
        利對映於義務的配置，相較於享有的優遇，原告的負擔
        根本微不足道。原告把工程品通過驗證之責任加諸自身
        ，是刻意曲解契約
        (1)合作契約書第4 條第(8) 項約定... ，第一次工程品
          ，如果通過驗證，被告應於30天內付清百分之30之尾
          款; 如果需要修改，每次修改之全數費用於該次修改
          完成時支付，待付之百分之30之尾款於工程品通過驗
          證時付清。本項約定說明: 結案以後如果需要修改，
          每次修改之全數費用於該次修改完成時支付。顯然，
          契約乙方( 即原告) 僅負完成結案的責任而已，契約
          完全沒有以工程品是否通過驗證，對乙方究責。
        (2)百分之30之尾款於工程品通過驗證時付清，係合約裡
          權利、義務相對的組合; 完全符合公平的原則，相對
          於所享有的下述諸項優遇，乙方的負擔根本微不足道
          。
        (3)合作契約書第5 條前段約定: 甲方每年釋出給乙方的
          訂單總金額須大於200 萬元整。
        (4)合作契約書第4 條第(10)項約定: 每一個專案之第一
          次工程品就work時，. ，甲方酌發1 至5 萬間適度之
          獎金給乙方。
（二十一）被告預付給原告的金額，已經超出結案時應支付的數
          目：
          (1)依被證一原告應於98年4月3日完成系爭專案，依合
            作契約書第5 條約定，自98年4月3日以後，原告須
            無償完成工作。
          (2)查，原告自98年2月9日起，至98年4月3日止，總共
            工作50人次;總金額為320,000元整(50x6,400 ) 。
            結案時應付金額為224,000元整(320,000x 0.7) 。
          (3)被告已經預付給原告240,240元整(詳，被證二) 。
            被告溢付16,240元整(240,240-224,000 ) 。
（二十二）綜上答辯，並聲明：(1)原告之訴及假執行之聲明駁回
          。(2)訴訟費用由原告負擔。(3)如受不利益判決，願供
          擔保，請准免為假執行。
三、得心證之理由：
（一）原告主張於98年2月3日與被告簽訂委託專案合作契約書，
      約定合作服務標的：雙方一起共同完成每一專案與專案修
      改。合作內容：被告同意每一專案將由原告所負責完成；
      原告則須將每一階段的任務，(a) DRC Clean(b) LVS
      Clean(c)modify(d)Sub-block integration (e) Whole
      Chip integration將由被告一一確認無誤，此專案才能確
      定為結案。每一專案與專案修改之全部工作，由原告派遣
      資深之專案ＩＣ佈局人員到被告之營業場所執行；付款方
      式：於被告完成驗收後確認，被告於第一次交易交貨驗收
      後付款至原告指定帳戶，爾後月結30天Ｔ/Ｔ或支票付款
      ，原告須提供發票及指定帳戶。雙方對工時報價已重新合
      意為每小時800元。原告陸續將專案工作完成並提供給被
      告確認及驗收，原告即依約扣除被告已付訂金後向被告請
      款227,325元，惟被告竟一再托延拒不付款云云，業據提
      出長期合作合約、出貨/驗收單、報價單2張、外包工作時
      數表7張、轉帳發票、支出申請單、存證信函等為證，堪
      信主張非無所據。
（二）被告對於兩造簽有系爭契約並不爭執，惟以前開情詞抗辯
      其並未驗收工作，亦並未確認原告已完成結案，且工作逾
      時後應無償完成工作云云，是為本案主要爭點，論述如下
      ：
      (1)原告工作逾時後有無報酬請求權？
        被告稱原告出具聲明書承諾於98年4月3日完工，惟逾期
        於98年4月30日始完工，應依合作契約書第5條約定無償
        自行延長合作時間，而不得請求報酬云云，並提出原告
        聲明書為證，經查原告98年5月9日向被告提出報價單時
        ，被告於報價單係稱：「One person's task,two as a
        pair of your own discretion....So we are going
        to pay half the working hours only」，有原告提出
        之報價單在卷可稽，被告僅係爭執原告派遣之人力有虛
        報之虞，並未爭執原告逾時完成工作，不得請求報酬，
        顯見雙方對於系爭聲明書均未認係原告承諾於必於99年
        4 月3 日完成工作，而係雙方預估可能完成日期，準此
        ，原告並未違反系爭契約第5 條之約定堪與認定，被告
        上開所辯即無足採。
      (2)被告有無驗收部分？
        被告主張98年4月30日於原告出貨單或驗收單上之File
        Rcvd僅係收到檔案之意，而非已完成驗收云云，惟查，
        依兩造所定合作契約，原告自98年2月9日起即有派遣員
        工至被告公司提供專業性服務，若兩造有收受檔案之約
        定，則應有多次簽收紀錄，何以只有98年4 月30日始作
        簽收之動作，且被告若認僅係收到檔案而非驗收之意，
        被告為何對原告提出之佈局檔案內容進行確認檢查而要
        求原告派員修改，被告又為何於98年5 月11日將系爭佈
        局檔案送交世界先進積體電路股份有限公司製作工程品
        ，再依世界先進積體電路股份有限公司98年11月18日回
        函稱：「有關『佈局』是否有錯誤、矛盾不可行之情形
        ，應由富吉科技就其產品設計需求為可行性判斷。」，
        被告於調解程序亦稱：「是要我們公司判定，但是因為
        他們有錯誤。」此有世界先進積體電路股份有限公司回
        函及被告98年12月3 日調解筆錄在卷可稽，顯見被告應
        係以驗收原告提出之佈局檔案之意思，而於驗收單上簽
        名，否則焉有為後續檢查內容請求修改及送製作工程品
        動作之理，準此，被告已驗收原告提出之佈局檔案一事
        ，應可認定，被告前開所辯洵無足採。
      (3)兩造系爭專案是否結案部分？
        被告主張依兩造簽訂之合作契約第4 條第(1)項約定: 被
        告同意每一專案由原告負責完成; 原告須將每一階段的
        任務(a) DRC Clean(b)LVS Clean (c) modif (d)
        Sub-block integration (e) Whole Chip integration
        ，由被告一一確認無誤，此專案才能確定為結案，本件
        尚未結案云云，經查，依鑑定人陳宏明提出之鑑定報告
        認原告98年4 月30日提出之佈局程式雖有DRC 錯誤，惟
        此錯誤為與核心電路無關之晶片外圍錯誤，此不致造成
        任何電路功能上之歧異，甚至不會造成晶圓代工廠實現
        晶片時之困難。此錯誤之產生乃是晶圓代工廠為了使實
        現晶片的過程可順利進行而刻意引入之佈局成形。至於
        98年5 月11日部分則認此部分設計未見於前檔案，即設
        計有作修改。然而，在未經過ＬＶＳ與ＬＰＥ的檢驗，
        無法預測該佈局錯誤會造成任何電路連接，電器特性，
        或電路功能行為上的歧異，此有鑑定報告在卷可稽。再
        查世界先進積體電路股份有限公司98年11月18日回函稱
        ：「被證四之資料，係交由富吉科技作為該公司改善電
        路佈局和設計準則相符性之參考用文件」，此有世界先
        進積體電路股份有限公司回函，末查，被告於99年4 月
        30日驗收原告之工作後，曾以工作成果有瑕疵請求原告
        修補，原告亦於99年5 月5 日、及11日進行修補，此為
        二造所不爭執，顯見，被告對於原告依系爭合作契約提
        出之佈局工作，並未為確認一事即得認定，是被告辯稱
        本案未經其確認而未結案即可認定。
      (4)原告是否因未結案，而無法請求報酬？
        按承攬工作若發生瑕疵，定做人應先依民法第493 條請
        求承攬人修補，如承攬人不為修補或不能修補，定作人
        始得再依民法第494條、第495條主張解約、減價或於定
        作人有可歸責時請求損害賠償；再按法律行為附約款，
        其意義為當事人以未來之事實限定法律行為發生效力或
        失其效力，若該未來之事實之成否未定，則為「條件」
        。約款之效力依當事人之約定內容不同，而區分為將來
        客觀不確定事實發生後，法律行為始生效力之停止條件
        ，以及該將來不確定事實發生後，已生效之法律行為失
        其效力之解除條件。為避免一方當事人以不正當方法故
        意影響條件之成就或不成就，民法第101 條即在擬制條
        件之成就或不成就以保護當事人之期待利益。契約中約
        定付款條件，多以一定之事實作為一方當事人付款之條
        件，例如約定須經驗收結算。該付款條件之約定，非在
        限制契約本身之效力，而在限制權利義務行使之期間，
        其性質應為不確定期限之清償期，惟該清償期之約定，
        須藉助當事人或第三人之行為，若債務人利用違反誠信
        原則之手段阻止債權人行使權利，則其性質與當事人以
        不正當手段使條件不成就具類似性，基於平等原則，應
        認為債權人得主張民法第101 條第1 項規定之類推適用
        ，主張付款條件已擬制成就。最高法院87年台上字第
        1205 號 著有判例可資參照。經查，本件被告雖抗辯原
        告未完成系爭合作契約書第4 條所約定之工作，此專案
        不能確定為結案，原告自不得請款等語。然查原告業已
        依約將系爭佈局程式建置完成，被告雖認原告所交付之
        工作成果有瑕疵，惟上開被告所認之瑕疵均非重要瑕疵
        ，此觀鑑定人陳宏明教授之鑑定報告自明，另查被告於
        99 年4月30日驗收原告之工作後，曾以工作成果有瑕疵
        請求原告修補，原告亦於99年5 月5 日、及11日進行修
        補，此為二造所不爭執，被告嗣後亦將該工作成果送交
        世界先進公司製造成工程品，若被告真認原告之工作有
        瑕疵，理應先請求原告進行修補，被告卻以：「98年7
        月30日收到晶圓代工廠被證四資料，才知道聲請人瑕疵
        ，因為當時聲請人已經起訴，並沒有催告聲請人修復。
        」，此有98年9 月28日調解程序筆錄在卷可稽，可認被
        告不願予原告修補之機會，而逕行拒絕確認結案，並進
        而拒絕付款。末查，原告98年5 月9 日向被告提出報價
        單時，被告於報價單係稱：「One person's task,two
        as a pair of your own discretion....So we are
        going to pay half the working hours only」，有原
        告提出之報價單在卷可稽，被告僅係爭執原告派遣之人
        力有虛報之虞，並未爭執工作結果有瑕疵應予修補或減
        價，此有報價單在卷可稽，綜上，被告藉故不對原告提
        出之佈局工作進行確認，堪與認定。本件兩造契約約定
        ，就付款定有以經被告確認無誤始得認係結案之條件，
        惟本件被告遲延未履行其應行之確認結案程序，藉故使
        付款條件不成就，揆諸上開說明，自應類推適用民法第
        101 條第1 項規定，認被告給付本件承攬報酬之條件已
        經擬制成就，從而原告依約向被告請求給付工作承攬報
        酬，為有理由，應予准許。
      (5)綜上所述，原告業已依約完成其工作，是原告依系爭合
        約之法律關係請求被告給付227,325 元，及自起訴狀繕
        本送達翌日即98年7 月22日起至清償日止，按週年利率
        5 ％計算之利息，為有理由，應予准許。
四、本件事證已臻明確，兩造其餘攻擊、防禦方法，經本院審酌
    後，核與本件判決結果無影響，爰不逐一論述，附此敘明。
五、兩造均陳明願供擔保，請求宣告假執行或免為假執行，核均
    無不合，茲分別酌定相當之擔保金額，予以准許。
六、訴訟費用負擔之依據：民事訴訟法第78條。
中    華    民    國    99    年    8    月    30    日
                       民事第一庭    法  官  許翠玲
以上正本係照原本作成。
如對本判決上訴，須於判決送達後 20 日內向本院提出上訴狀。
如委任律師提起上訴者，應一併繳納上訴審裁判費。
中    華    民    國    99    年    8    月    30    日
                                     書記官  陳思璟

司法院資訊處製作；財團法人民間司法改革基金會備份。
